臺灣新竹地方法院民事裁定  
110年度消債更字第115號
聲  請  人  
即債務人    許家惠  

相  對  人  
即債權人    華南商業銀行股份有限公司

法定代理人  張雲鵬  


相  對  人  
即債權人    台北富邦商業銀行股份有限公司


法定代理人  陳聖德  



相  對  人  
即債權人    國泰世華商業銀行股份有限公司

法定代理人  郭明鑑  


相  對  人  
即債權人    兆豐國際商業銀行股份有限公司

法定代理人  張兆順  
相  對  人  
即債權人    花旗(台灣)商業銀行股份有限公司


法定代理人  莫兆鴻  

相  對  人  
即債權人    滙豐(台灣)商業銀行股份有限公司


法定代理人  麥康裕  

代  理  人  林勵之  


相  對  人  
即債權人    聯邦商業銀行股份有限公司


法定代理人  林鴻聯  

相  對  人  
即債權人    遠東國際商業銀行股份有限公司


法定代理人  周添財  


相  對  人  
即債權人    元大商業銀行股份有限公司

法定代理人  翁健    
代  理  人  黃勝豐  
相  對  人  
即債權人    玉山商業銀行股份有限公司


法定代理人  黃男州  

代  理  人  朱逸君  
相  對  人  
即債權人    凱基商業銀行股份有限公司


法定代理人  魏寶生  



相  對  人  
即債權人    台新國際商業銀行股份有限公司


法定代理人  吳東亮  

相  對  人  
即債權人    安泰商業銀行股份有限公司


法定代理人  丁予康  

相  對  人  
即債權人    中國信託商業銀行股份有限公司


法定代理人  利明献  



相  對  人  
即債權人    元大國際資產管理股份有限公司

法定代理人  宋耀明  
上列當事人因消費者債務清理條例聲請更生事件，本院裁定如下
：
　　主　文
債務人許家惠自中華民國一一○年十二月七日上午十一時起開始
更生程序。
命司法事務官進行本件更生程序。
　　理　由
一、按債務人不能清償債務或有不能清償之虞者，得依本條例所
    定更生或清算程序，清理其債務；債務人無擔保或無優先權
    之本金及利息債務總額未逾新臺幣（下同）1,200萬元者，
    於法院裁定開始清算程序或宣告破產前，得向法院聲請更生
    ；債務人對於金融機構負債務者，在聲請更生或清算前，應
    向最大債權金融機構請求協商債務清償方案，或向其住、居
    所地之法院或鄉、鎮、市、區調解委員會聲請債務清理之調
    解。協商或調解成立者，債務人不得聲請更生或清算。但因
    不可歸責於己之事由，致履行有困難者，不在此限；本條例
    施行前，債務人依金融主管機關協調成立之中華民國銀行公
    會會員，辦理消費金融案件無擔保債務協商機制與金融機構
    成立之協商，準用前2項之規定。消費者債務清理條例（下
    稱：消債條例）第3條、第42條第1項、第151條第1項、7項
    、第9項分別定有明文。次按債務人可處分所得扣除自己及
    依法應受其扶養者所必要生活費用之餘額，連續三個月低於
    協商方案應清償之金額者，推定有因不可歸責於己致履行有
    困難之事由，消債條例第151條第8項準用同條例第75條第2
    項規定甚明。所謂「不可歸責於己之事由」，係指金融機構
    所定之協商條件過苛，致債務人於清償協商金額後，即無法
    維持其基本生活，或債務人於履行協商條件期間，因非自願
    性失業、工作能力減損、減薪或其他非於協商成立時所能預
    期之事由，而致收入減少，或因扶養人數增加、債務人或其
    家人傷病或其他非於協商成立時所能預期之事由，而致支出
    增加等情事。「因不可歸責於己之事由，致履行顯有重大困
    難」，並未附加「不可預見」之要件，亦即該事由並不以債
    務人「不可預見」為必要。該項但書規定情形，僅須於法院
    就更生或清算之聲請為裁判時存在即可，不以協商成立後始
    發生者為限，並與債務人於協商時能否預見無關。債務人於
    協商時縱未詳加思考、正確判斷，或可預見將來履行可能有
    重大困難而仍冒然簽約成立協商，亦不能據此即認其履行顯
    有重大困難係可歸責於債務人（司法院98年第1期民事業務
    研究會第24號司法院民事廳消費者債務清理條例法律問題研
    審小組意見參照）。又法院開始更生程序之裁定，應載明其
    年、月、日、時，並即時發生效力；法院裁定開始更生或清
    算程序後，得命司法事務官進行更生或清算程序，必要時得
    選任律師、會計師或其他適當之自然人或法人一人為監督人
    或管理人，同條例第45條第1項、第16條第1項亦有明文。
二、本件聲請意旨略以：
　　聲請人前有不能清償債務之情事，而積欠債務總額共計3,34
    4,650元，聲請人前曾參與銀行公會債務協商，因無力負擔
    還款方案而毁諾。聲請人於民國（下同）110年9月間向本院
    聲請債務前置調解，惟債權人均未出庭，聲請人當庭聲請轉
    更生程序，以致前置調解不成立，爰依消債條例請求裁定准
    許更生等語。
三、經查：
㈠、聲請人主張積欠債務總額3,344,650元，且於提出本件更生之
    聲請前，曾參與銀行公會債務協商而後毁諾，業據其陳報在
    卷，並有財圑法人金融聯合徵信中心當事人綜合信用報告回
    覆書在卷為證（本院卷第79頁）。從而，聲請人既曾與銀行
    債權人進行前置協商成立而後毀諾，其聲請更生程序，本院
    自應審究聲請人是否符合「不可歸責於己之事由致履行有困
    難」之要件，並綜合聲請人目前全部收支及財產狀況，評估
    是否已不能維持符合人性尊嚴之最基本生活條件，而有「不
    能清償或不能清償之虞」等情。
㈡、聲請人主張其曾於95年間與銀行公會達成協商，惟無力負擔
    還款方案。以聲請人於95年之投保薪資20,100元計算之（本
    院卷第13頁），依行政院衛生福利部公告之歷年最低生活一
    覽表（95年為9,210元），扣除聲請人每月必要生活費用9,2
    10元後，確實不足清償協商應還款金額（本院卷第357頁）
    ，足認聲請人係因不可歸責於己之事由致履行顯有重大困難
    而毀諾。
㈢、關於聲請人之財產收入及支出部分：聲請人名下除西元2004
    年出廠之汽車1輛外，別無其他財產，此有本院依職權調查
    聲請人之法務部－高額壽險資訊連結作業表及稅務電子閘門
    財產所得調件明細表等件附卷可憑（本院卷第15-19頁），
    聲請人陳稱其擔任店員擺地攤賣衣服，每月薪資約25,000元
    ，這2年有領取疫情補助6萬元等語（本院卷第33、261頁）
    ，則本院暫以每月收入25,000元，作為計算聲請人目前償債
    能力之依據；考量疫情補助金非持續性、固定性之補助，且
    應係用於支應突發狀況，爰不予列入聲請人之每月平均收入
    。另聲請人主張其每月生活必要支出為：房貸水電開銷7,00
    0元、電話費800元、交通費600元、膳食費7,000元、雜支90
    0元、工會2,479元、強制險1,085元，總計：19,864元（本
    院卷第133-134頁）。然查，就聲請人所主張每月生活必要
    支出，仍不得高於行政院衛生福利部公告110年度每人每月
    必要生活費用15,946元（110年度每月生活所必需〈必要生活
    費用〉數額一覽表，本院卷第355頁），則本件聲請人每月生
    活必要支出應為15,946元，洵堪認定。
㈣、從而，以聲請人每月收入25,000元，扣除每月必要生活支出1
    5,946元後，僅餘9,054元可供清償，參以債權人陳報聲請人
    現積欠之債務總額為8,538,568元，縱比照金融機構提供債
    務人最優惠還款方案180期、0利率核算，聲請人仍無力清償
    其所積欠之債務（計算式：9,054×180＝1,629,720元），更
    遑論聲請人現積欠之債務，其利息部分仍持續增加中，聲請
    人顯有不能清償債務之情事存在，堪認聲請人客觀上經濟狀
    況已有不能清償債務之情形，而有藉助更生制度調整其與債
    權人間之權利義務關係以重建其經濟生活之必要。
四、綜上所述，聲請人係一般消費者，其已達不能清償債務之程
     度，其中無擔保或無優先權之債務未逾1,200萬元，且未經
    法院裁定開始清算程序或宣告破產；又查無消債條例第6條
    第3項、第8條或第46條各款所定駁回更生聲請之事由存在，
    則聲請人聲請更生，應屬有據。本件聲請人聲請更生既經准
    許，併依上開規定命司法事務官進行本件更生程序，爰裁定
    如主文。至聲請人於更生程序開始後，應提出足以為債權人
    會議可決或經法院認為公允之更生方案以供採擇，而司法事
    務官於進行本件更生程序、協助債務人提出更生方案時，亦
    應依債務人之薪資變化、社會常情及現實環境衡量債務人之
    償債能力，並酌留其生活上應變所需費用，進而協助債務人
    擬定允當之更生方案，始符消債條例重建債務人經濟生活之
    立法目的，附此敘明。
中　　華　　民　　國　　110 　年　　12　　月　　7 　　日
　　　　　　　　　民事第二庭法　　　官　林麗玉
以上正本係照原本作成。
本件不得抗告。
中　　華　　民　　國　　110 　年　　12 　 月　　7 　　日
　　　　　　　　　　　　　　書　記　官　郭春慧